【裁判字號】    90,台上,2511
【裁判日期】    900426
【裁判案由】    違反槍砲彈藥刀械管制條例
【裁判全文】
最高法院刑事判決                                九十年度台上字第二五一一號
    上  訴  人  甲○○
右上訴人因違反槍砲彈藥刀械管制條例案件，不服台灣高等法院台中分院中華民國八
十八年十二月八日第二審判決（八十八年度上訴字第一四九二號，起訴案號：台灣台
中地方法院檢察署八十八年度偵字第五六六一號），提起上訴，本院判決如左：
    主  文
上訴駁回。
    理  由
按刑事訴訟法第三百七十七條規定：上訴於第三審法院，非以判決違背法令為理由，
不得為之。是提起第三審上訴，應以原判決違背法令為理由，係屬法定要件。如果上
訴理由狀並未依據卷內訴訟資料具體指摘原判決不適用何種法則或如何適用不當，或
所指摘原判決違法情事並不存在，或係對原審採證認事職權之適法行使及已調查明確
並於理由內指駁說明之事項，重為事實上之爭辯，或徒憑己見任意指摘，或顯與法律
規定得為第三審上訴理由之違法情形不相適合時，均應認其上訴為違背法律上之程式
，予以駁回。又訴訟程序上之瑕疵不足以影響判決結果者，亦不得執為適法之第三審
上訴理由。本件原判決依憑上訴人甲○○於警詢時之自白，證人林國湧之證詞及扣押
之槍、彈，暨內政部警政署刑事警察局民國八十八年二月十二日刑鑑字第一四四八九
號鑑驗通知書、台灣台中看守所八十八年四月二十一日中所奕總字第一五二○號函
附之健康檢查表、新收（借提還押）收容人內外傷紀錄表等證據，本於推理作用，認
定上訴人甲○○有原判決事實欄所載之犯罪事實，而維持第一審依想像競合犯等規定
從一重論處上訴人未經許可寄藏衝鋒槍罪刑之判決，駁回上訴人在第二審之上訴。從
形式上觀察，尚無違背法令之情形存在。上訴意旨略稱：(一)、原判決事實認定綽號「
清泉」者除攜帶具有殺傷力之槍彈外，尚攜帶不具殺傷力之具子彈外型之實心金屬物
一顆，而僅將具殺傷力之槍彈交付上訴人保管，於理由內卻載稱「被告既受綽號『清
泉』者之託，代為保管扣案之槍彈」及「未經許可，寄藏系爭槍彈」，認定包括該扣
案之不具殺傷力具子彈外型之實心金屬物一顆亦經交付上訴人保管，有事實與理由不
符之違誤。(二)、上訴人係在台中市○村路○段一一八巷十四號一樓住處門口遭憲兵隊
逮捕，當時並無刑事訴訟法第一百三十一條第一項各款之情形，憲兵僅因上訴人未帶
身分證件，未用搜索票逕至上訴人之上址住宅內實施搜索，其違法搜索扣押之槍、彈
並無證據能力，原判決採為論罪基礎，有違證據法則。(三)、上訴人一再辯稱其在憲兵
詢問時遭受刑求，其當時之自白非出於其任意性。原審雖傳訊協辦警員林國湧到庭作
證，但其既證稱憲兵隊「應該沒有錄音」，又證稱「應係現場錄音」，供詞前後矛盾
；又上訴人於該日凌晨零時許住處門口遭憲兵隊人員逮捕，同日凌晨三時二十分帶至
憲兵隊展開製作筆錄，由於上訴人不知「清泉」者將槍彈放置於房間內，乃據實以告
，其承辦人員即予刑求，要求上訴人承認，幾經波折，遲至同日上午五時三十分憲兵
始製作第一次詢問筆錄，其第一次詢問筆錄復未錄音，違反「訊問被告應全程錄音」
之規定，足證上訴人所辯「被刑求後，始行更製筆錄承認」，誠屬可信。原審就憲警
人員於詢問上訴人時未全程錄音及對上訴人刑求取供之疑點未予查明，未盡查證之能
事。(四)、「清泉」者應係利用上訴人之不知情，自行將槍彈藏置於其寄住房間之床頭
櫃內，且焉會有人攜帶一大批槍械遠從高雄坐車至台中遊玩，判決所引用憲兵上開於
凌晨五時三十分製作之筆錄內所載上訴人供稱「『清泉』者是南部人，二星期前來台
中遊玩時，交我保管，因為他帶槍遊玩不方便」，難謂合理；上訴人對於「清泉」者
寄住之日期、暫住期間之供述，前後矛盾；上訴人在憲兵隊應訊時，於前二次筆錄僅
供稱受「清泉」者之託代為保管該批槍彈，至第三次筆錄則稱「我持有槍械是出於好
奇及防身用」，足證上訴人所辯該等筆錄係受不當外力影響所致，當非虛假；又倘上
訴人確受「清泉」者之託保管該批槍彈，對於如此重要之物品，理應放在上訴人常住
之第二房間內，而非放在鄭晁榮所住房間內，另上訴人於「清泉」者暫住期間，係在
女友劉秀子位於文心路、崇德路口之住處暫住，倘上訴人確知家中藏有大批槍彈，何
以長期不在住處看顧，足見上開筆錄所載上訴人之自白失實，原判決採為認定上訴人
犯罪之證據，於法有違云云。惟查：一、有罪判決書所應記載之事實，係指刑罰權所
由生而與論罪科刑有關之犯罪事實而言。原判決事實欄記載憲兵隊於本案扣押之「具
子彈外型之實心金屬物一顆（經拆解，不具殺傷力）」，其理由內雖一併說明該部分
之鑑定結果，及非屬違禁物而不予宣告沒收之旨，但並未認定該物係屬槍砲彈藥刀械
管制條例管制之彈藥；則「清泉」者有無將該實心金屬物一顆交付上訴人保管，究與
本件犯罪事實之認定無關，原判決事實欄縱未將該交付上訴人保管之事實一併記載，
而與理由欄內關於該部分之贅述有所不符，亦與判決所載理由矛盾之違背法令情形不
相適合。核上訴意旨(一)所指原判決違法情形自不存在。二、「通緝經通知或公告後，
檢察官、司法警察官得拘提被告或逕行逮捕之」；又司法警察（官）因逮捕被告者，
雖無搜索票，得逕行搜索住宅或其他處所；「可為證據或得沒收之物，得扣押之」。
刑事訴訟法第八十七條第一項、第一百三十一條第一項第一款及第一百三十三條第一
項分別定有明文。卷查上訴人原係因竊盜案件經台灣南投地方法院檢察署（八十七年
度偵字第四二九號）於八十七年五月一日以投檢楠紀愛緝字第一七一號通緝書發佈通
緝，經台中憲兵隊憲兵予以逮捕，並因執行逮捕上訴人，為調查其確實身分資料之必
要，逕行搜索上訴人之住處，而在其住處房間之床頭櫃內查獲本件槍彈，有查捕逃犯
作業個別查詢報表、憲兵中部機動組逕行搜索報告在卷可稽（見偵查卷第二○、二四
頁）；則台中憲兵隊之憲兵為逮捕因案通緝中之上訴人，為調查其確實身分資料之必
要，逕行搜索上訴人之住處，並因而查獲其藏置之槍彈，並予以扣押，核其搜索程序
與刑事訴訟法第一百三十一條第一項第一款之規定並無違背，其扣案之槍彈亦非違法
取得之證據，自得採為認定犯罪事實之依據。是上訴意旨(二)所指原判決違法情形亦不
存在。三、卷查上訴人雖於歷審辯稱其在憲兵隊應訊時遭受刑求，憲兵隊製作之筆錄
非出於其任意性之自白云云，惟原審業經依據台中憲兵隊於逮捕上訴人後，依序於同
日上午五時三十分、八時零五分及九時二十五分三次對上訴人詢問並製作之筆錄，當
庭播放第一審卷第三十七頁台中憲兵隊檢送原審（下稱Ａ捲）及偵查卷內錄音帶存放
袋中所附（下稱Ｂ捲）之兩捲錄音帶，認Ａ捲確係二月十二日九時二十五分之第三次
警詢筆錄錄音，而Ｂ捲則係同日八時五分之第二次警詢筆錄錄音，憲兵隊第一次調查
時縱未依法錄音，但該次所錄供詞與業經依法錄音之第二次、第三次筆錄內容大致情
節相符，復經證人林國湧於原審到庭證稱並無違法取供、依實錄音等情在卷（見原審
卷第九十五、九十六、一二三至一三○頁），乃據以認定上訴人在警詢之自白與事實
相符及在憲兵隊無違法取供情事，上訴人所辯其在憲兵隊詢問時之供詞欠缺任意性，
不具證據能力云云俱不足採取，已於判決理由第一項內詳述其調查之結果及認定之依
據，且於採證法則並無違背。又證人林國湧於八十八年十一月十五日在原審調查時，
對於受命法官訊問：「憲兵隊有無錄音？」，答稱「應該沒有，我不知道他們為何沒
錄音。」，又稱「（流氓案件）有（錄音），（流氓案件）當時由我們主導，所以我
簽名在前面。」，已明白指出憲兵隊於查獲日上午五時三十分第一次對上訴人詢問並
製作筆錄時未錄音，其後其等為調查上訴人所涉流氓案件，於詢問上訴人製作筆錄（
即第二、三次筆錄）時均有錄音，此與該證人嗣於原審當庭播放上開錄音帶後，所稱
「錄音帶內容是八點多制（製）作筆錄時當場錄音的才會有停頓」及「（九點多的筆
錄）應該也是現場錄音」云云，並無前後供述矛盾之情形（見原審卷第九十一、九十
二頁），原審未就憲兵隊詢問上訴人時有無錄音乙節再對該證人調查訊問，自無違法
可言。另憲兵隊第一次調查時所錄供詞既與業已依法錄音之第二次、第三次警詢筆錄
內容大致情節相符，尚難認其該供詞係與事實不符，縱憲兵隊第一次調查時未依法錄
音，詢問程序不無瑕疵，惟於判決結果並無影響，依刑事訴訟法第三百八十條規定，
亦不得執為上訴理由。是上訴意旨(三)所指俱非適法之第三審上訴理由。四、上訴意旨
(四)所指各節，係對原審已調查明確並於判決理由第一項指駁說明之事項，徒憑己意重
為事實上之爭辯，亦非適法之第三審上訴理由。綜上所述，依首揭說明，應將本件上
訴從程序上予以駁回。
據上論結，應依刑事訴訟法第三百九十五條前段，判決如主文。
中      華      民      國     九十     年      四      月    二十六    日
                              最高法院刑事第九庭
                                  審判長法官  陳  宗  鎮
                                        法官  劉  介  民
                                        法官  魏  新  和
                                        法官  孫  增  同
                                        法官  蕭  權  閔
      右正本證明與原本無異
                                              書  記  官
中      華      民      國     九十     年      五      月      一      日
                                                                      Ｍ


司法院資訊處製作；財團法人民間司法改革基金會備份。
